【裁判字號】    91,易,4061
【裁判日期】    920120
【裁判案由】    妨害兵役
【裁判全文】
臺灣高雄地方法院刑事判決                        九十一年度易字第四六一號
    公  訴  人  臺灣高雄地方法院檢察署檢察官
    被      告  甲○○  男  二.
右列被告因妨害兵役案件，經檢察官提起公訴（九十一年度偵字第二二○七二號），
本院判決如左：
    主  文
甲○○無罪。
    理  由
一、公訴意旨略以：被告甲○○係後備軍人，原住高雄縣大寮鄉內坑村一０八之四十
    八號二樓之九，遷出上開處所後，竟無故不依規定申報，致使高雄縣後備司令部
    所發臨時召集令，指定應於民國九十一年十月七日前往高雄市左營區陸戰司令部
    之臨時召集令無法送達，因認被告涉有違反妨害兵役治罪條例第十條第三項之罪
    嫌。
二、按犯罪事實應依證據證據認定之，無證據不得推定其犯罪事實，刑事訴訟法第一
    百五十四條定有明文。又按「後備軍人意圖避免召集處理有下列行為之一者，處
    一年以下有期徒刑、拘役或科新臺幣九萬元以下罰金：一離營歸鄉無故不依規定
    報到，或重複申報戶籍者。二拒絕依規定調查，或體格檢查不到者。三居住處所
    遷移，無故不依規定申報者。」、「後備軍人犯第一項之罪或國民兵犯前項之罪
    ，致使召集令無法送達者，以意圖避免召集論；分別依第五條或第六條科刑。」
    ，妨害兵役治罪條例第十條第一項、第三項分別定有明文，是行為人即後備軍人
    於主觀上需有避免召集處理之意圖，於客觀上需有居住處所遷移，無故不申報之
    行為，並因而導致召集令無法送達之結果，始與妨害兵役治罪條例第十條第三項
    之構成要件相符，倘行為人於主觀上欠缺避免召集處理之意圖，自不得遽以該罪
    相繩。
三、公訴人認被告甲○○涉有前開罪嫌，係以卷附高雄縣後備司令部九十一年八月所
    發之臨時召集令及團管區列管後備軍人行方不明遷出未報移送法辦年籍表為其主
    要依據。訊據被告固坦承自九十一年七月起即未居住於高雄縣大寮鄉○○路一０
    八之四八號二樓之九，且迄今未申報戶口遷移之事實，惟堅詞否認有何公訴人所
    指之犯行，辯稱：伊自九十一年六月三十日出獄後，即曾多次前往戶籍所在地高
    雄縣大寮鄉公所兵役課詢問兵單何時會送到，並將伊現居住處所之地址及聯絡電
    話告知該課人員，經該課人員告知尚未收到兵單，本件是因為兵單直接由團管區
    交給管區警員送達，而沒有經由兵役課轉發，所以伊才會沒有收到，伊並沒有要
    逃避召集的意思等語。
四、經查，被告前因搶奪案件，經法院判處有期徒刑十月確定，於九十年十二月二十
    八日送監執行，至九十一年六月三十日始執行期滿出獄等情，有臺灣高等法院被
    告全國前案紀錄表、臺灣高雄地方法院法務部在監在押資料表各一份在卷可稽；
    再經本院依職權函詢被告戶籍所在地即高雄縣大寮鄉公所有關被告是否曾於出獄
    後前往該所詢問相關回役事宜，經該所函覆稱：「二、徐員確曾於案停後，陸續
    幾次至本課詢問有關回役事宜，並替徐員代為電洽詢問後備司令部回役日期，但
    尚未有明確回役時間。徐員並留有手機號碼（0000000000、0000
    000000）。三、因停役兵回役召集令權責是由本縣後備司令部下召集令經
    由管區警員送達，未經本所轉送，且相關徐員回役事項並未函知本所。」等語，
    有高雄縣大寮鄉公所九十一年十二月三十一日大鄉兵字第九一○○○二七一三三
    號函可參，足見被告所辯其曾於出獄後多次前往高雄縣大寮鄉公所兵役課詢問兵
    單事宜之情，應堪採信。從而，被告雖有居住處所遷移未依規定申報之情事，然
    由被告前係因案入監執行而停役，於九十一年六月三十日出獄後，旋即主動前往
    其戶籍所在地即高雄縣大寮鄉公所兵役課詢問相關回役事宜，並將其聯絡方式告
    知高雄縣大寮鄉公所兵役課之人員一情以觀，顯見被告於主觀上並無避免召集處
    理之意圖，且被告於向高雄縣大寮鄉公所兵役課詢問有關回役事宜時，該課人員
    即代被告向權責機關即高雄縣後備司令部詢問，經高雄縣後備司令部告知回役日
    期尚未確定，被告信任該課人員所為之答覆，並相信該課人員將於其回役日期確
    定後再行告知，亦屬合理，事後因臨時召集令未經由高雄縣大寮鄉公所轉送，高
    雄縣後備司令部亦未將被告回役日期告知高雄縣大寮鄉公所，致前開臨時召集令
    未能送達被告，則實非被告所能預料，是被告並無避免召集處理之意圖一情，應
    堪認定。此外，本院復查無其他積極證據足認被告確有公訴人所指之犯行，不能
    證明被告犯罪，依法應為無罪之諭知。
據上論斷，應依刑事訴訟法第三百零一條第一項，判決如主文。
本案經檢察官吳傑人到庭執行職務。
中      華      民      國    九十二    年      一月     二十     日
                                  臺灣高雄地方法院刑事庭
                                      法  官    曾  淑  娟
右正本證明與原本無異。
如不服本判決，應於判決送達後十日內，向本院提出上訴狀。
                                      書記官    呂  怜  勳
中      華      民      國    九十二    年      一      月     二十     日


司法院資訊處製作；財團法人民間司法改革基金會備份。
